【裁判字號】    95,易,2032
【裁判日期】    951226
【裁判案由】    偽造文書等
【裁判全文】
臺灣板橋地方法院刑事判決              95年度易字第2032號
公  訴  人  臺灣板橋地方法院檢察署檢察官
被      告  甲○○
            乙○○
上列被告等因偽造文書等案件，經檢察官提起公訴（95年度偵續
一字第48號），本院判決如下：
    主  文
甲○○、乙○○共同連續明知為不實之事項，而使公務員登載於
職務上所掌之公文書，足以生損害於公眾，各處有期徒刑肆月，
如易科罰金，均以銀元佰元折算壹日。
    事  實
一、緣甲○○、乙○○2 人為夫妻關係，詎明知彼此間就甲○○
    所有如附表所示之不動產，並無任何買賣行為，竟仍基於使
    公務員登載不實於職務上所掌公文書之概括犯意聯絡，於民
    國（下同）92年6 月9 日，共同委託不知情之代書王台明，
    佯以彼等買賣如附表編號1 至6 所示不動產之名義，向臺北
    市建成地政事務所，辦理將該等不動產所有權移轉登記至乙○○名下之手續，而使該所承辦公務員於92年6 月13日，將
    該等不實事項登載於其職務上所掌之土地登記簿、土地（建
    物）登記謄本及土地（建物）所有權狀等相關公文書內，又
    於92年6 月9 日，亦共同委託不知情之代書王台明，佯以彼
    等買賣如附表編號7 至9 所示不動產之名義，向臺北縣三重
    地政事務所，辦理將該等不動產所有權移轉登記至乙○○名
    下之手續，而使該所承辦公務員於92年6 月10日，將該等不
    實事項，登載於其職務上所掌之土地登記簿、土地（建物）
    登記謄本及土地（建物）所有權狀等相關公文書內，均足以
    生損害於地政機關對於地籍資料管理之正確性。
二、案經丙○○告發由臺灣板橋地方法院檢察署檢察官偵查起訴
    。
    理  由
壹、程序部分：
    本案相關卷證，被告甲○○、乙○○並未指摘有何不具證據
    能力之情形，亦未於言詞辯論終結前聲明異議，本院復核又
    無其他不適當之情形，爰認均有證據能力，合先敘明。
貳、實體部分：
一、上揭犯罪事實，業據被告甲○○、乙○○於本院審理時供明
    在卷（參見本院95年12月12日審判筆錄第9 至10頁），並有
    如附表所示不動產之登記謄本、臺北市建成地政事務所93年
    7 月27日北市建地三字第09331045700 號函暨附件資料、臺
    北縣三重地政事務所93年7 月28日北縣重地登字第09300103
    37號函暨附件資料等附卷可稽，堪信被告2 人上開供述之情
    節確與事實相符，本案事證已臻明確，被告2 人犯行均洵堪
    認定。
二、本件被告2 人行為後，刑法業自95年7 月1 日起修正生效施
    行，其第2 條第1 項規定行為後法律有變更者，適用行為時
    之法律，但行為後之法律有利於行為人者，適用最有利於行
    為人之法律，是針對刑法修正變更之部分，自應就有利或不
    利於被告之一切相關情形，綜理全部結果而為比較，以定其
    應適用之法律，且一經定其應適用之法律後，即須整體適用
    之，除法有明文外，不任意得割裂適用，經本院綜理被告2
    人所涉上揭犯行之一切相關情形，認倘適用行為時即修正前
    刑法之相關規定處斷，對彼等較為有利，是依刑法第2 條第
    1 項規定，自應適用修正前刑法規定處斷（本件涉及刑法修
    正之法律變更部分，乃第56條之連續犯、第33條之法定罰金
    刑最低額、第41條之易科罰金折算標準等事項，而修正後刑
    法已刪除連續犯規定，倘遇有此情形，即須併合處罰，且修
    正後刑法之法定罰金刑最低額亦較諸修正前刑法為高，同時
    修正後刑法之易科罰金標準亦較諸修正前刑法為苛，此等結
    果顯然較不利於被告2 人，據此，自應認其應適用之法律為
    修正前刑法，且須整體適用修正前刑法）。核被告甲○○、
    乙○○2 人所為，均係犯刑法第214 條之使公務員登載不實
    罪；彼等利用不知情之代書王台明辦理登記，為間接正犯；
    彼等2 人間，具有犯意聯絡及行為分擔，均為共同正犯；又
    彼告先後多次犯行，時間緊接，犯罪構成要件相同，所犯罪
    名又屬同一，顯係基於概括犯意反覆而為，均為連續犯，應
    分別依修正前刑法第56條規定，論以一罪並加重其刑。爰審
    酌被告2 人恣意使公務員登載不實事項於地籍登記簿冊之公
    文書內，非但危及不動產交易秩序安全，亦損害地政機關對
    於地籍資料管理之正確性，此外，復參酌彼等犯罪之手段、
    犯罪後態度等一切情狀，分別量處如主文所示之刑，並依修
    正前刑法第41條第1 項前段及修正前罰金罰鍰提高標準條例
    第2 條之規定，諭知易科罰金之折算標準（此部分須整體適
    用修正前刑法暨相關附屬法律之規定，詳如上揭說明），以
    資懲儆。
三、公訴意旨另以：緣被告甲○○之債權人即告訴人丙○○，就
    其對被告甲○○之債權，向本院提起民事訴訟，經本院於92
    年3 月11日以91年度訴字第2391號民事判決諭知被告甲○○
    應給付告訴人丙○○新臺幣（下同）50,119元及自91年10月
    1 日起至清償日止按週年利率5%計算之利息，並於告訴人丙○○以16,706元供擔保後，得對被告甲○○之財產為假執行
    ，詎被告甲○○、乙○○2 人於告訴人丙○○依法取得上開
    假執行判決之執行名義，而將受強制執行之際，竟共同意圖
    損害債權人丙○○之上開債權，於上揭時、地，委託不知情
    之代書王台明辦理如附表所示不動產之移轉登記手續，而處
    分被告甲○○所有之財產，因認被告2 人涉有刑法第356 條
    之損害債權罪嫌云云。惟查：本件被告2 人於告訴人丙○○
    依法取得上開假執行之執行名義，而將受強制執行之際，共
    同為上揭不動產移轉登記之處分行為等客觀事態，固據被告
    2 人供明在卷，並有本院91年度訴字第2391號民事判決、臺
    灣高等法院92年度上易字第387 號民事判決、如附表所示不
    動產之登記謄本、臺北市建成地政事務所93年7 月27日北市
    建地三字第0933104570 0號函暨附件資料、臺北縣三重地政
    事務所93年7 月28日北縣重地登字第0930010337號函暨附件
    資料等附卷可稽，且經本院依聲請調閱上開民事事件卷宗核
    閱無訛，然質諸被告甲○○、乙○○2 人均堅決否認有損害
    告訴人丙○○債權之情事，且告訴人丙○○斯時對被告甲○○之債權，僅有本金50,119元及自91年10月1 日起至清償日
    止按週年利率5%計算之利息，而被告甲○○所有如附表所示
    不動產之總價值（參見上述臺北市建成地政事務所函文附件
    資料及臺北縣三重地政事務所附件資料），在客觀上顯然逾
    越告訴人丙○○之上開債權額甚多，又被告2 人辦理如附表
    所示不動產所有權移轉登記所支出之稅捐、登記等費用總額
    ，亦高達243,975 元之多，有彼等所提出該等不動產之土地
    增值稅繳款書、契稅繳款書、登記費用明細表、土地建築改
    良物買賣所有權移轉契約書、臺北縣板橋地政事務所規費徵
    收行政罰鍰聯單、臺北市地政規費及其他收入收據、臺北縣
    三重地政事務所規費徵收行政罰鍰聯單等影本在卷可查，綜
    上參核以觀，被告2 人當時是否確係僅為避償告訴人丙○○
    之區區5 萬餘元債權，即大費週章辦理上開多筆不動產移轉
    登記手續，甚至支出近5 倍於告訴人債權之鉅額稅捐、登記
    等費用，其間顯有產生合理懷疑之餘地，據此，本院自無從
    形成被告2 人當時在主觀上具有損害告訴人債權犯意之確信
    ，此外，復查又無其他積極、確切事證足以證明被告2 人確
    涉有公訴意旨所指之此部分損害債權犯行，要難認彼等成立
    此部分犯罪，本院原應為無罪之諭知，惟公訴意旨既認此部
    分與原起訴論罪部分（即上揭使公務員登載不實罪部分）具
    有修正前刑法上牽連犯之裁判上一罪關係，本院爰不另為無
    罪之諭知。
據上論斷，應依刑事訴訟法第299 條第1 項前段，刑法第2 條第
1 項前段、第28條、（修正前）第56條、第214 條、（修正前）
第41條第1 項前段，罰金罰鍰提高標準條例第1 條前段、（修正
前）第2 條，判決如主文。
本案經檢察官黃仙宜到庭執行職務。
中    華    民    國    95    年    12    月    26    日
                  刑事第八庭  審判長法  官  王屏夏
                                    法  官  彭全曄
                                    法  官  王偉光
上列正本證明與原本無異。
如不服本判決，應於判決送達後10日內向本院提出上訴狀（應附
繕本），上訴於臺灣高等法院。
                                    書記官  陳金鳳
中    華    民    國    95    年    12    月    28    日
附錄本案論罪科刑法條全文：
中華民國刑法第214條
（使公務員登載不實罪）
明知為不實之事項，而使公務員登載於職務上所掌之公文書，足
以生損害於公眾或他人者，處3年以下有期徒刑、拘役或5百元以
下罰金。
附表：
 ┌──┬───────────────────────┐
 │編號│              坐落地點                        │
 ├──┼───────────────────────┤
 │ 1  │    臺北市○○區○○段二小段602地號           │
 ├──┼───────────────────────┤
 │ 2  │    臺北市○○區○○段二小段603地號           │
 ├──┼───────────────────────┤
 │ 3  │    臺北市○○區○○段二小段638地號           │
 ├──┼───────────────────────┤
 │ 4  │    臺北市○○區○○段二小段638-1地號         │
 ├──┼───────────────────────┤
 │ 5  │    臺北市○○區○○段二小段642地號           │
 ├──┼───────────────────────┤
 │ 6  │    臺北市○○○路○段73號3樓之4               │
 ├──┼───────────────────────┤
 │ 7  │    臺北縣蘆洲市○○段63地號                  │
 ├──┼───────────────────────┤
 │ 8  │    臺北縣蘆洲市○○路110巷20號13樓           │
 ├──┼───────────────────────┤
 │ 9  │    臺北縣蘆洲市○○路110巷2至38號及光華路108 │
 │    │    號地下1層、2層(權移範圍10000分之51)       │
 └──┴───────────────────────┘


司法院資訊處製作；財團法人民間司法改革基金會備份。
